臺灣新北地方法院刑事裁定
111年度聲判字第38號
聲  請  人  
即  告訴人  韓晉全
代  理  人  陳宜宏律師
被      告  林立峰


            林維暉


上列聲請人因告訴被告詐欺案件，不服臺灣高等檢察署檢察長11
1年度上聲議字第2085號駁回再議之處分（原不起訴處分案號：
臺灣新北地方檢察署110年度調偵字第2856號），聲請交付審判
，本院裁定如下：
    主  文
聲請駁回。
    理  由
一、按告訴人不服上級法院檢察署檢察長或檢察總長認再議為無
    理由而駁回之處分者，得於接受處分書後10日內委任律師提
    出理由狀，向該管第一審法院聲請交付審判；法院認交付審
    判之聲請不合法或無理由者，應駁回之，刑事訴訟法第258
    條之1 第1 項、第258 條之3 第2 項前段分別定有明文。本
    件聲請人韓晉全以被告林立峰、林維暉涉犯詐欺罪嫌而提出
    告訴，經臺灣新北地方檢察署檢察官偵查終結後，認被告林
    立峰、林維暉犯罪嫌疑不足，於民國111年1月4日以110年度
    調偵字第2856號為不起訴處分，聲請人不服，聲請再議，再
    經臺灣高等檢察署檢察長於111年3月8日以111年度上聲議字
    第2085號處分書駁回其再議之聲請。該處分書經付郵寄往聲
    請人，由受僱人於111年3月16日收受，而聲請人於111年3月
    28日委任律師向本院聲請交付審判等情，業經本院調閱前揭
    案號卷宗核閱無誤，並有前開不起訴處分書、駁回再議處分
    書、送達證書及蓋有本院收狀戳印之刑事聲請交付審判狀各
    1份在卷可稽，是告訴人在法定期間內（經加計在途期間）
    提出本件交付審判之聲請，程式上於法有據，合先敘明。
二、聲請交付審判意旨略以：
　　被告林立峯及林維暉二人利用不存在之菲律賓投資計晝，騙
    取聲請人韓晉全之信任，嗣後再以資金短缺為由，詐得聲請
    人美金15,000元得逞，顯然構成刑法第339條詐欺罪。緣被
    告林維暉，於民國90年間於台灣固網公司擔任網路設備的技
    術採購而與聲請人認識，被告林維暉於106年8月30日於臉書
    上主動加聲請人好友，當時被告林維暉提到在三峽康喜軒公
    司工作，產品是金牛角，有意規劃旅行團來三峽旅遊，惟康
    喜軒提的行程不具特色，雙方沒能合作，而被告林維暉現為
    宇桓行銷設計有限公司執行長，被告林立峯於宇桓公司擔任
    顧問，此有被告林維暉提供之宇桓公司公司組織圖可證。被
    告林維暉於109年11月3日以LINE通訊軟體發送「這麼晚打擾
    了？想向你請教股本如何擴大的一些眉眉角角，不知何時，
    你比較方便」等訊息予聲請人，向聲請人請教意欲擴大其宇
    桓公司股本等問題，嗣被告林維暉於109年11月6日再次用LI
    NE語音通話，邀約聲請人於109年11月9日至宇桓公司另行創
    辦的品牌「福滿軒手作麵包坊」進行討論，而被告林維暉並
    於當天介紹被告林立峯與聲請人認識，被告林維暉與被告林
    立峯乃向聲請人遊說說明有一菲律賓BGC公司投資福滿軒公
    司1千萬美元之計劃案，並假藉邀約聲請人參與可以獲利頗
    豐之說詞，形塑被告林立峯及林維暉等人之財力及信用均無
    問題，藉以取得聲請人之信任。嗣後，被告林維暉於109年1
    1月11日以LINE通訊軟體向聲請人表示：「昨日我已向Benso
    n(即被告林立峯） (他叫我姨夫）討論你的提議，他覺得合
    作夥伴這想法很好，但前提是去公司本身内部有兩件事需要
    先溝通定案，第一是與菲律賓配合模式是採用融資或入股模
    式？這部分近期將會與菲方開始洽談合作細節内容。第二是
    兩位Funder(另一位是簡老闆小翰）之間要先討論有共識，
    對於未來你的資源如何加入圑隊？及扮演的功能腳色？所以
    公司内部問題會需要一些時間來討論，這一點Benson請我務
    必轉達他想法讓你了解。」，並傳送菲律賓BGC投資公司簡
    介及福滿軒營運計劃書等資料予聲請人，使聲請人誤信伊等
    確實有該投資案的投資，藉此再度形塑被告林立峯及林維暉
    等人之財力及信用均無問題之形象。被告林維暉於109年11
    月11日以LINE通訊軟體傳送福滿軒營運投資計劃書給聲請人
    。被告二人於該計劃書中不斷強調被告等人之經歷，例如簡
    報關於創辦人林立峯之經歷表示：「回台收購康喜軒接手經
    營，積極開擴通路，直營加盟店達50間」、「曾為中國内地
    台灣美食節總召，承辦場次達六十場，每場攤數100攤」等
    ，以多筆虛偽之經歷使聲請人誤信為真，相信被告等人真有
    足夠能力和經驗能夠主持福滿軒跨國通路擴展投資案。依照
    上開被告林維暉透過Line傳送給聲請人之福滿軒營運投資計
    劃書，被告林立峯誆稱：康喜軒金牛角麵包店直營加盟店有
    50間云云，藉此形塑被告林立峯及林維暉等人之財力及信用
    均無問題之形象，騙取聲請人之信任，使聲請人因而陷於錯
    誤，相信被告林立峯及林維暉之財力及信用均無問題。嗣後
    ，再由被告林立峯以資金周轉不及為由，使聲請人再次陷於
    錯誤，於109年12月11日將高達15,000美元之款項，匯入被
    告二人所指定之帳戶，使聲請人因此受有15,000美元損害，
    足證被告二人確實構成詐欺。再對照聲請人事後發現之情事
    ：依康喜軒金牛角麵包店官網所示僅有9間店，顯然與被告
    二人彼時所宣稱之店鋪數量迥異甚大，足證彼時被告二人確
    實以此施行詐術，騙取聲請人之信任，進而參與該投資案，
    足證被告二人確實構成詐欺。又被告林維暉於109年12月10
    日突然向聲請人表示：「我覺得先暫緩作業好了，因為今日
    是發薪日，我真的擔心Benson發不出來」、「確定發不出來
    了」，又於隔日109年12月11日表示：「我覺得這次真的要
    靠你幫忙了，如果你有閒置資金的話，你需要怎樣的資訊與
    需求，就麻煩你直接提給Benson」。被告二人見時機成熟，
    不斷地要求聲請人提供短期之資金調度予被告林立峯，更一
    再向聲請人保證，菲律賓BGC公司投資福滿軒一千萬美元的
    計劃於年底一定會實現，到時會有1000萬美金的投資款進來
    等語云云，藉此再度形塑被告林立峯及林維暉等人之財力及
    信用均無問題之形象，同時提供宇桓公司負責人李蔚穎及林
    立峯之身分證，以取得聲請人之信任，於109年12月11日提
    領美金15,000元（原購買匯率為32元台幣/1美元，即新臺幣
    480,000元），匯換新臺幣420,000元匯款至被告指定之林立
    峯華南銀行鶯歌分行（帳號：000-00-000000-0)帳戶。詎料
    ，被告林立峯未依約於約定還款109年12月25日期限償還款
    項，聲請人屢次催討，被告均藉故推託，拒不償還款項，而
    被告林維暉在此期間内以各種理由掩護、配合林立峯，嗣後
    被告二人甚至均拒接聲請人電話，更將聲請人之微信等通信
    軟體封鎖，聲請人與被告二人就此完全失聯，完全不知被告
    二人所蹤，未償還聲請人任何款項，嗣後聲請人方得知被告
    林立峯早於109年10、11月間即明知自己已是無資力之狀態
    ，但被告林立峯、林維暉二人仍於109年11月以不存在之菲
    律賓BGC公司投資福滿軒一千萬美元的計劃之詐術，詐取聲
    請人高達15,000美元之款項。再揆諸，被告等人亦於福滿軒
    營運投資計畫書提及已於九份租到茶樓做為福滿軒九份門市
    之店面、租用了九份的兩家商店和裝修正在進行等語，然而
    被告等人於幾周後即無法發出員工薪資，同年12月10日被告
    林維暉向聲請人提及「我覺得先暫緩作業好了，因為今日是
    發薪日，我真的擔心Benson發不出來(Benson即為被告林宗
    泰）」、「確定發不出來了」。被告等人連員工薪資等最基
    本之支出都無法順利發出，豈可能有閒置資金針對尚未開始
    之投資案預定營運店鋪承租並裝修之可能？再者，原檢察官
    之認定顯然有悖於論理法則、經驗法則與證據法則，亦違背
    發現真實之客觀性義務，其偵查程序嚴重疏漏，應有交付審
    判之必要。檢察官有發現真實之客觀性義務，依經驗法則及
    論理法則，揆諸上開事證，被告林立峯、林維暉二人共同基
    於意圖為自己不法所有之犯意聯絡，由被告林維暉利用多次
    邀請聲請人參與不存在之菲律賓投資計劃之詐術，藉此形塑
    被告林立峯及林維暉等人之財力及信用均無問題之形象，騙
    取聲請人之信任，使聲請人因而陷於錯誤，相信被告林立峯
    及林維暉之財力及信用均無問題，再由被告林立峯以資金周
    轉不及為由，使聲請人再次陷於錯誤，將高達15,000美元之
    款項，匯入被告二人所指定之帳戶，使聲請人因此受有15,0
    00美元損害，遂行被告二人詐欺取財之目的，而此等損害係
    因聲請人信任被告二人之說詞所造成，與被告二人詐術行使
    間具有因果關係。核被告二人此等行徑，業已該當刑法第33
    9條詐欺罪。詎料，原檢察官竟僅憑「被告所單方提供未確
    定真偽的『福滿軒公司與BGC公司聯絡文件』以及「被告與聲
    請人之股權轉讓協議書」，而稱：「…被告2人確有經營福滿
    軒公司，並與國外公司進行接洽，以及與聲請人洽談合作…
    」云云，遂認定被告二人無詐欺之意圖，顯然失之偏頗！蓋
    原檢察官不僅根本未確認「是否有菲律賓BGC公司之存在」
    ，且原檢察官亦未調查客觀事證以確認「被告二人是否有與
    菲律賓BGC公司洽談合作事宜等情事」，甚至原檢察官亦未
    調查「倘被告二人有與菲律賓BGC公司洽談合作事宜，則該
    合作事宜是否為菲律賓BGC公司會投資福滿軒1000萬美元」
    等情事。亦即原檢察官在未確認該等資料之真實性與客觀性
    之情形下，即恣意偏頗認定被告二人無詐欺之意圖，顯然失
    之偏頗！不僅有悖於論理法則、經驗法則與證據法則，亦違
    背發現真實之義務，其偵査程序嚴重疏漏，而高等檢察署未
    予以糾正且發回續行偵查，懇請准予交付審判，以維告訴人
    之權益。又倘非被告林立峯、林維暉二人共同基於意圖為自
    己不法所有之犯意聯絡，由被告林維暉利用多次邀請聲請人
    參與不存在之菲律賓投資計劃之詐術，藉此形塑被告林立峯
    及林維暉等人之財力及信用均無問題之形象，騙取聲請人之
    信任，使聲請人因而陷於錯誤，相信被告林立峯及林維暉之
    財力及信用均無問題，則聲請人豈會因而陷於錯誤，而與被
    告林立峯、林維暉二人簽訂「股權轉讓協議書」，甚至當被
    告林立峯以資金周轉不及為由，使聲請人再次陷於錯誤，於
    109年12月11日將高達15,000美元之款項，匯入被告二人所
    指定之帳戶，足證被告二人此等行徑，業已該當刑法第339
    條詐欺罪，灼然至明。又被告林立峯早於109年10、11月間
    即明知自己已是無資力之狀態，但被告林立峯、林維暉二人
    仍於109年11月以不存在之菲律賓BGC公司投資福滿軒一千萬
    美元的計劃之詐術，騙取聲請人之信任，使聲請人因而陷於
    錯誤，相信被告林立峯及林維暉之財力及信用均無問題，嗣
    後再以資金周轉不及為由，詐取聲請人高達15,000美元之款
    項，益證被告兩人此等行徑，業已該當刑法第339條詐欺罪
    。再者，倘非被告林立峯、林維暉二人共同基於意圖為自己
    不法所有之犯意聯絡，由被告林維暉於109年11月11日以LIN
    E通訊軟體傳送福滿軒營運投資計劃書給聲請人，且被告二
    人於該計劃書中不斷強調被告等人之經歷，藉此形塑被告林
    立峯及林維暉等人之財力及信用均無問題之形象，騙取聲請
    人之信任，相信被告林立峯及林維暉之財力及信用均無問題
    。嗣後，再由被告林立峯以資金周轉不及為由，使聲請人再
    次陷於錯誤，於109年12月11日將高達15,000美元之款項，
    匯入被告二人所指定之帳戶，使聲請人因此受有15,000美元
    損害，足證被告二人確實構成詐欺。原檢察官不知何故，竟
    對此等客觀情事視而不見，對此不僅均未調查客觀事證予以
    確認，顯有未盡調査之能事，片面採信被告等人互為迎合勾
    串之詞，極其偏頗，且於不起訴書就此部分並無隻字片語交
    代，即認定被告二人無詐欺之意圖，顯然失之偏頗，足證原
    檢察官之認定事實適用法律均有違誤及調查未明之處，其認
    定不僅有悖於論理法則、經驗法則與證據法則，亦違背發現
    真實之義務，其偵查程序嚴重疏漏，而高等檢察署未予以糾
    正且發回續行偵查，是懇請准予交付審判，以為權益等語。
三、按刑事訴訟法第258 條之1 規定告訴人得向法院聲請交付審
    判，此乃對於「檢察官不起訴或緩起訴裁量權」制衡之一種
    外部監督機制，法院此時僅就檢察官所為不起訴或緩起訴之
    處分是否正確加以審查，以防止檢察機關濫權。依此立法精
    神，同法第258 條之3 第3 項規定「法院就交付審判之聲請
    為裁定前，得為必要之調查」，其所謂「得為必要之調查」
    ，係指調查證據之範圍應以偵查中曾顯現者為限，不可就新
    提出之證據再為調查，亦不可蒐集偵查卷以外之證據，否則
    將與刑事訴訟法第260 條之再行起訴規定混淆不清。且法院
    裁定交付審判，即如同檢察官提起公訴使案件進入審判程序
    ，是法院裁定交付審判之前提，必須偵查卷內所存證據已符
    合刑事訴訟法第251 條第1 項規定「足認被告有犯罪嫌疑」
    檢察官應提起公訴之情形（臺灣高等法院暨所屬法院95年法
    律座談會研討結果參照）。又法院於審查交付審判之聲請有
    無理由時，除認為不起訴處分書所載理由違背經驗法則、論
    理法則或其他證據法則，否則，不宜率予裁定交付審判（法
    院辦理刑事訴訟案件應行注意事項第134 項參照）。是法院
    於審查交付審判之聲請有無理由時，除認為不起訴處分書所
    載理由違背經驗法則、論理法則或其他證據法則，或聲請人
    所指摘不利被告之事證，未經檢察機關詳為調查或斟酌者外
    ，不宜率予裁定交付審判。所謂聲請人所指摘不利被告之事
    證，未經檢察機關詳為調查，係指聲請人所提出請求調查之
    證據，檢察官未予調查，且若經調查，即足以動搖原偵查檢
    察官事實之認定及處分之決定，倘調查結果，尚不足以動搖
    原事實之認定及處分之決定者，仍不能率予交付審判。縱或
    法院對於檢察官所認定之基礎事實有不同判斷，但如案件仍
    須另行蒐證偵查始能判斷應否交付審判者，因交付審判審查
    制度並無如同再議救濟制度得為發回原檢察官續行偵查之設
    計，故法院仍應依刑事訴訟法第258 條之3 第2 項前段規定
    ，以聲請無理由裁定駁回。
四、次按犯罪事實應依證據認定之，無證據不得認定犯罪事實，
    刑事訴訟法第154 條第2 項定有明文。又犯罪事實之認定，
    應憑真實之證據，倘證據是否真實尚欠明確，自難以擬制推
    測之方式，為其判斷之基礎；而認定犯罪事實之證據係指足
    以認定被告確有犯罪行為之積極證據而言，該項證據自須適
    合於被告犯罪事實之認定，始得採為斷罪之資料；刑事訴訟
    上證明之資料，無論為直接或間接證據，均須達於通常一般
    之人均不致有所懷疑，而得確信其為真實之程度，始得據為
    有罪之認定，若其關於被告是否犯罪之證明未能達此程度，
    而有合理懷疑之存在，致使無從形成有罪之確信，根據「罪
    證有疑，利於被告」之證據法則，即不得遽為不利被告之認
    定；其以情況證據（即間接證據）斷罪時，尤須基於該證據
    在直接關係上所可證明之他項情況事實，本乎推理作用足以
    確證被告有罪，方為合法，不得徒憑主觀上之推想，將一般
    經驗有利被告之其他合理情況逕予排除，最高法院53年台上
    字第656 號、29年上字第3105號、76年台上字第4986號、32
    年上字第67號分別著有判例可資參照。
五、聲請人雖以上揭聲請交付審判意旨之理由聲請交付審判，惟
    經本院審酌本案全部證據資料後認為：
　㈠按刑法第339條第1項詐欺取財罪之成立，以意圖為自己或第
    三人不法所有，以詐術使人將本人或第三人之物交付為要件
    ，所謂以詐術使人交付，必須被詐欺人因其詐術而陷於錯誤
    ，若其所用方法，不能認為詐術，亦不致使人陷於錯誤，即
    不構成該罪（最高法院著有46年臺上字第260號判例可資參
    照）。從而，行為人如非自始基於不法取財之意圖，客觀上
    亦無施用詐術之行為，或並無損害發生，或所受損害非由欺
    罔行為陷於錯誤所致，均不得遽以詐欺罪相繩。蓋刑法詐欺
    取財罪之立法意旨，係以禁止於經濟行為中使用不當方法進
    而得利為規範目的，然經濟行為因其行為本質及類型，於交
    易領域中有其特有之行為特性，法律原則上固應保障交易之
    秩序，於具體案例中，亦應顧及當事人雙方為交易行為時，
    是否具有具體情事，足認交易當事人所為行為違背正當經濟
    秩序而應予制裁，否則，經濟行為本身原寓有不同程度之不
    確定性或交易風險，交易雙方本應自行估量其主、客觀情事
    及搜集相關資訊，以作為其判斷之參考。以借貸、承攬或投
    資行為為例，交易之當事人本應自行考量對方之資格、能力
    、信用，及交易內容之投資報酬率、資金風險等等因素，除
    有該當詐欺罪之具體情事外，非謂當事人之一方有無法依約
    履行之情形，即應成立詐欺罪，否則刑事詐欺責任與民事債
    務不履行責任將失其分際。因債務人於債之關係成立後，未
    依債之本旨履行契約者，原因不一而足，舉凡因不可歸責於
    己之事由致給付不能，或因合法主張權利抗辯而拒絕給付，
    甚或負債之後另行起意給付遲延，皆有可能發生，非可遽以
    推定行為人自始即無意給付，況刑事被告依法不負自證無罪
    之責任，若無足可證明行為人自始出於為自己或第三人不法
    所有意圖之積極證據，依證據法則及論理法則，仍應認其拒
    絕給付或遲延不為履行，為債務不履行之民事糾葛，要難以
    單純債務不履行之狀態，擬制推測其行為之初已有詐欺之故
    意，合先敘明。
　㈡經查，被告林立峯於偵查中供稱：福滿軒公司從事麵包業務
    ，一開始有營業，營業總共2、3年；伊確實有因為一時資金
    調度的問題而向告訴人韓晉全借款15,000元美金（即上開新
    臺幣42萬元借款款項），伊當時要發員工薪水，所以才跟告
    訴人借款；告訴人跟伊等公司是合作關係，他有跟伊簽交換
    股權的合作條款等語；被告林維暉於警詢中供稱：我當時僅
    向告訴人告知公司需要資金的事情，請他與林立峯聯繫借款
    事宜，錢不是伊借的等語(見110年度偵字第22429號偵查卷
    第5頁至第6頁、第50頁，下稱偵字卷)，並有華南銀行帳號0
    00000000000號帳戶客戶基本資料暨歷史交易明細、聲請人
    匯款資料、宇桓行銷股份有限公司（福滿軒）公司組織圖、
    被告2人與告訴人間通訊軟體微信及LINE之對話紀錄截圖、
    福滿軒公司與BGC公司聯絡文件、股權轉讓協議書、員工薪
    資暨請假紀錄表及打卡紀錄及租賃契約書影本各1份在卷可
    稽(見偵字卷第9頁至第14頁、第19頁、第58頁至第63頁、第
    70頁至第72頁、第100頁至第156頁)，是被告林立峯及林維
    暉2人經營福滿軒公司，從事販賣麵包等業務，並與國外公
    司洽談投資事宜；嗣因福滿軒公司內部營運困難，被告林立
    峯為籌措員工薪資，遂向告訴人借款新臺幣42萬元，告訴人
    遂以轉匯之方式，於109年12月11日，將該筆借款款項匯入
    被告林立峯上開華南銀行帳戶內等節，此部分事實，堪以認
    定。又被告林立峯於借款之初，已言明係因資金調度問題而
    為發放員工薪資之用，足認聲請人此時應已知悉被告林立峯
    之資力狀況不佳，其借款後有無力還款之風險存在，惟基於
    其與被告2人公司合作關係，評估各項利弊得失之風險後，
    始同意被告2人借款，尚難認聲請人有何陷於錯誤而出借款
    項之情事。是以，縱使被告林立峯確有積欠聲請人所指之債
    務，亦不得僅憑被告林立峯嗣後未如約還款或資金調度周轉
    不靈等節，逕認被告2人與聲請人合作或借款之初，有何不
    法所有之意圖及施用詐術之舉。是被告2人所為，與詐欺罪
    之構成要件核屬有間，尚難據此繩被告2人以詐欺罪責。　
    　
六、綜上所述，原不起訴處分書及駁回再議聲請之處分書認聲請
    人指訴被告林立峯、林維暉涉有詐欺犯行，尚屬不能證明，
    犯罪嫌疑不足，經核與卷內現存事證並無不合，是原檢察官
    及高檢署檢察長據此就被告所涉嫌之詐欺案件，予以不起訴
    處分及駁回再議之聲請，其認事用法均無違背經驗法則、論
    理法則或其他證據法則之情事，且本件亦無不利被告並足以
    動搖原偵查檢察官事實認定及處分決定之事證未經檢察機關
    調查或斟酌，或不起訴處分書所載理由違背經驗法則、論理
    法則或其他證據法則等得據以交付審判之事由存在，聲請人
    猶以上開情詞提起本件交付審判，指摘原不起訴處分及駁回
    再議聲請之理由不當，為無理由，應予駁回。
七、依刑事訴訟法第258 條之3 第2 項前段，裁定如主文。　
中　　華　　民　　國　　111 　年　 　8 　 月　　31　　日
                  刑事第二庭    審判長法　官  許必奇
　　　　　　　　　
　　　　　　　　　                    法  官  鄧煜祥
　　　　　　　　　
　　　　　　　　　                    法  官  劉芳菁
上列正本證明與原本無異。
本裁定不得抗告。
                                      書記官  許怡芬
中　　華　　民　　國　　111 　年　　8 　　月　　31　　日